臺灣新竹地方法院民事裁定  
111年度監宣字第288號
聲  請  人  張宇家  
相  對  人  張宇昭  
關  係  人  張世豊  
            張英勉  
            張英玉  
上列聲請人聲請監護宣告事件，本院裁定如下：
    主      文
一、宣告張宇昭（民國00年0月0日生，身分證統一編號：Z00000
    0000號）為受輔助宣告之人。
二、選定張宇家（民國00年0月00日生，身分證統一編號：Z0000
    00000號）為受輔助宣告之人之輔助人。
三、除民法第十五條之二第一項第一款至第六款所定之行為外，
    相對人即受輔助宣告之人張宇昭於金（價）額在新臺幣壹萬
    元以上之法律行為，須應經輔助人張宇家同意。
四、聲請程序費用由受輔助宣告之人負擔。
　　理    由
一、聲請意旨略以：聲請人為相對人之弟，相對人患有思覺失調
    症，目前住於康復之家，為保相對人權益，爰依法聲請宣告
    相對人為受監護宣告之人，並選定聲請人為相對人之監護人
    ，指定相對人之子即關係人張世豊為會同開具財產清冊之人
    ，若相對人精神情況未達監護宣告程度，則請求為輔助宣告
    ，及選任聲請人為輔助人，並提出同意書、親屬系統表、中
    華民國身心障礙證明、戶籍謄本等為證。
二、按對於因精神障礙或其他心智缺陷，致不能為意思表示或受
    意思表示，或不能辨識其意思表示之效果者，法院得因本人
    、配偶、四親等內之親屬、最近一年有同居事實之其他親屬
    、檢察官、主管機關、社會福利機構、輔助人、意定監護受
    任人或其他利害關係人之聲請，為監護之宣告；對於因精神
    障礙或其他心智缺陷，致其為意思表示或受意思表示，或辨
    識其意思表示效果之能力，顯有不足者，法院得因本人、配
    偶、四親等內之親屬、最近一年有同居事實之其他親屬、檢
    察官、主管機關或社會福利機構之聲請，為輔助之宣告，民
    法第14條第1項、第15條之1第1項分別定有明文。又按法院
    對於監護宣告之聲請，認為未達應受監護宣告之程度，而有
    輔助宣告之原因者，得依聲請或依職權以裁定為輔助之宣告
    。法院為前項裁定前，應使聲請人及受輔助宣告之人有陳述
    意見之機會，家事事件法第174條第1項、第2項定有明文。
三、查聲請人為相對人之弟，有戶籍謄本附卷可憑，足見聲請人
    為有權提起本件聲請之人。又本件經囑託林正修醫師對相對
    人進行精神或心智狀況之鑑定，鑑定結果認：相對人為慢性
    思覺失調症。相對人於鑑定中，意識清醒，對於鑑定人員的
    問題，可以部分表達，有部分退化，相對人認知及判斷能力
    有部分退化，受到症狀的干擾，對於比較複雜的事物，的確
    有判斷的問題。根據相對人的過去病史，相對人無病識感，
    服藥順服性不佳，急性發病時的確可能符合監護宣告之狀況
    ，相對人此次於110年11月間發病，經過國軍新竹醫院住院
    治療，及後續東禾康復之家精神復健及藥物治療，病情相對
    穩定。綜合相對人的精神狀態，日常生活功能，家庭事務及
    財務處理能力，研判目前個案因精神障礙（慢性思覺失調症
    ），致辨識其意思表示之效果顯有不足，建議為輔助宣告等
    情，有林正修診所111年9月8日家鑑111084號函暨所附精神
    鑑定報告可參，堪認相對人因慢性思覺失調症，致其為意思
    表示、受意思表示及辨識其意思表示效果之能力，均顯有不
    足，已達受輔助宣告之程度，惟尚未達受監護宣告之程度，
    本院爰對相對人為輔助宣告。
四、按受輔助宣告之人，應置輔助人；法院為輔助之宣告時，應
    依職權就配偶、四親等內之親屬、最近一年有同居事實之其
    他親屬、主管機關、社會福利機構或其他適當之人選定一人
    或數人為輔助人；法院選定輔助人時，應依受輔助宣告之人
    之最佳利益，優先考量受輔助宣告之人之意見，審酌一切情
    狀，並注意下列事項：一、受輔助宣告之人之身心狀態與生
    活及財產狀況。二、受輔助宣告之人與其配偶、子女或其他
    共同生活之人間之情感狀況。三、輔助人之職業、經歷、意
    見及其與受輔助宣告之人之利害關係。四、法人為輔助人時
    ，其事業之種類與內容，法人及其代表人與受輔助宣告之人
    之利害關係，民法第1113條之1第1項及同條第2項準用第111
    1條、第1111條之1分別定有明文。又受輔助宣告之人為下列
    行為時，應經輔助人同意。但純獲法律上利益，或依其年齡
    及身分、日常生活所必需者，不在此限：一、為獨資、合夥
    營業或為法人之負責人。二、為消費借貸、消費寄託、保證
    、贈與或信託。三、為訴訟行為。四、為和解、調解、調處
    或簽訂仲裁契約。五、為不動產、船舶、航空器、汽車或其
    他重要財產之處分、設定負擔、買賣、租賃或借貸。六、為
    遺產分割、遺贈、拋棄繼承權或其他相關權利。七、法院依
    前條聲請權人或輔助人之聲請，所指定之其他行為，民法第
    15條之2第1項亦有規定。查相對人已離婚，目前居住於康復
    之家，聲請人為其胞弟，已到庭表示願意擔任其輔助人，相
    對人之子即關係人張世豊及其姊妹即關係人張英勉、張英玉
    復均當庭表示同意由聲請人擔任輔助人，本院參酌上情，認
    由聲請人擔任相對人之輔助人，應符合相對人之最佳利益，
    爰選定聲請人為相對人之輔助人。又受輔助宣告之人對於金
    錢管理有相當程度之困難，為保障其利益，避免日後產生相
    關金錢法律糾紛，併予酌定如主文第三項所示之輔助方法。
    　　
五、末按法院為輔助宣告時，受輔助宣告之人對其財產仍具處分
    權能，輔助人僅於民法第15條之2第1項等事件對於輔助宣告
    之人之行為具有同意與否之權限。從而，本件輔助人無須開
    具財產清冊陳報法院，本院自亦無依法另指定會同開具財產
    清冊之人，附此敘明。
六、爰依家事事件法第177條第2項、第164條第2項，裁定如主文
    。
中　　華　　民　　國　　111 　年　　9 　　月　　23 　日
               　 家事法庭  法　官　林宗穎
以上正本係照原本作成。
如對本裁定抗告，須於裁定送達後10日之不變期間內，向本院提
出抗告狀，並繳納抗告費新臺幣1,000元。
中　　華　　民　　國　　111 　年　　9 　　月　　23　　日
                            書記官  嚴翠意